【裁判字號】    89,交易,309
【裁判日期】    901130
【裁判案由】    業務過失傷害
【裁判全文】
臺灣嘉義地方法院刑事判決                        八十九年度交易字第三九號
    公  訴  人  臺灣嘉義地方法院檢察署檢察官
    被      告  乙○○
右列被告因業務過失傷害案件，經檢察官提起公訴（八十九年度偵字第五七五三號）
，本院判決如左：
    主  文
乙○○從事業務之人，因業務上之過失傷害人，處有期徒刑伍月，如易科罰金，以
佰元折算壹日。
    事  實
一、乙○○自民國八十九年初起，以駕駛其所有車號３Ｋ—０２４３號自小客貨車載
    運衣服至市場販售為業，駕車係其販售衣服之附隨業務。乙○○於八十九年六月
    九日十二時二十分許，駕駛上開自小客貨車，沿嘉義市○○路由南往北抵該路四
    五二號前，欲右靠路邊停車變換車道時，原應注意安全距離，而依當時情形，又
    無不能注意之情事，竟疏於注意，貿然右轉方向盤，適甲○○騎乘ＭＧＫ─二六
    二號機車在其車右側，致該自小客貨車之右前方撞到機車之左後側面部位，甲○
    ○因而人車倒地，並受有胸部挫傷併右胸第二、三、四、五肋骨骨折之傷害。乙
    ○○於肇事後，在未經有偵查犯罪職權之機關或公務員發覺為犯嫌前，向到場處
    理之警員自首即在場陳稱其為肇事者，並願接受裁判。
二、案由被害人甲○○訴由嘉義市警察局第一分局報請臺灣嘉義地方法院檢察署檢察
    官偵查起訴。
    理  由
一、訊據被告乙○○坦承於右開時、地駕駛自小客貨車肇事，致告訴人甲○○受傷之
    事實，核與告訴人於警訊、偵審中指述之情節相符，並有道路交通調查報告表、
    交通事故現場照片及診斷證明書在卷可資佐證。按汽車在雙向四車道行駛時，變
    換車道時，應注意安全距離，道路交通安全規則第一項第六款定有明文，被告係
    駕駛汽車之人，自應遵守上揭規定，被告於變換車道時即應注意安全距離，復依
    當時為白天，天候為晴，路面乾燥、無缺陷、無障礙物，視距良好，有道路交通
    事故調查報告表在卷可稽，被告並無不能注意之情事，經疏於注意貿然右轉停車
    ，致撞及右側告訴人之機車，使告訴人人車倒地，告訴人受有傷害，被告自有應
    注意能注意而不注意之過失，況本件車禍經送請臺灣省嘉雲區行車事故鑑定委員
    會鑑定之結果，亦同此認定，此有該委員會函一份附於本院卷可稽，亦證被告確
    有過失。告訴人因被告之過失受傷，與被告之過失行為間有相當因果關係，事證
    明確，被告過失犯行洵堪認定。
二、查本件被告於本件車禍發生當時，係以駕駛其所有車號３Ｋ—０２４３號自小客
    貨車載運衣服至市場販售為業之事實，業據其供承在卷，駕車係其販售衣服之附
    隨業務，被告駕車肇致本件車禍，自屬從事業務之人因業務上之過失傷害人。被
    告雖辯稱：其當時係駕駛自小客貨車至郵局辦事，並非駕車去市場販售衣服，該
    次駕車非業務行為云云。然按刑法上所謂業務，係指個人基於其社會地位繼續反
    覆所執行之事務，其主要部分之業務固不待論，即為完成主要業務所附隨之準備
    工作與輔助事務，亦應包括在內。又汽車駕駛人之駕駛工作，乃隨時可致他人身
    體生命於危險之行為，並係具有將該行為繼續，反覆行使之地位之人。因此應有
    經常注意俾免他人於危險之特別注意義務。上訴人所駕駛之客貨兩用車，係以之
    為販賣錄音帶所用，其本人並以販賣錄音帶為業，故其駕駛該車本屬其社會活動
    之一，在社會上有其特殊之屬性（地位），其本於此項屬性（地位）而駕車，自
    屬基於社會生活上之地位而反覆執行事務，因之，在此地位之駕車，不問其目的
    為何，均應認其係業務之範圍。上訴人徒以其時非用以運載錄音帶，即謂非業務
    行為，難認有理由，最高法院七十一年台上字第一五五○號、七十五年台上一六
    八五號判例可資參照，是被告上開所辯委無可採。故核被告所為係犯刑法第二百
    八十四條第二項前段之業務過失傷害人罪。又被告於肇事後，在未經有偵查犯罪
    職權之機關或公務員發覺為犯嫌前，向到場處理之警員自首即在場陳稱其為肇事
    者，並願接受裁判，此有嘉義市警察局第一分局八掌派出所出具之附件可按，核
    與自首要件相符，依法應減輕其刑。爰審酌本件過失，被告應負完全之肇事責任
    ，告訴人無肇事因素（參卷附臺灣省嘉雲區車輛行車事故鑑定委員會鑑定意見書
    ），告訴人之傷情非輕，被告迄未完全賠償告訴人所受之損害及被告犯後坦承之
    態度等一切情狀，量處被告如主文所示之刑，並諭知易科罰金之折算標準。
據上論斷，應依刑事訴訟法第二百九十九條第一項前段，刑法第二百八十四條第二項
前段、第四十一條第一項前段、第六十二條，罰金罰鍰提高標準條例第一條前段、第
二條，判決如主文。
本案經檢察官朱介斌到庭執行職務
中      華      民      國    九十      年十一    月    三十    日
                                    臺灣嘉義地方法院交通法庭
                                          法  官  劉  瓊  雯
右正本證明與原本無異。
如不服本判決，應於判決送達後十日內向本院提出上訴狀( 應附繕本 )。
中      華      民      國    九十      年        十二    月      三    日
                                          書記官  陳  冠  學
附錄本判決論罪科刑法條全文：
刑法第二百八十四條第二項
從事業務之人，因業務上之過失傷害人者，處一年以下有期徒刑、拘役或一千元以下
罰金，致重傷者，處三年以下有期徒刑、拘役或二千元以下罰金。


司法院資訊處製作；財團法人民間司法改革基金會備份。
